臺灣高雄地方法院刑事判決　　　　　　　94年度易字第1417號
公　訴　人　臺灣高雄地方法院檢察署檢察官
被　　　告　乙○○
上列被告因恐嚇取財案件，經檢察官提起公訴（94年度偵字第
15650 號），本院判決如下：
    主  文
乙○○以加害生命、身體之事，恐嚇他人致生危害於安全，累犯
，處有期徒刑參月，如易科罰金，以參佰元折算壹日。
    事  實
一、乙○○前因搶奪案件，經本院判處有期徒刑十月，經上訴於
    臺灣高等法院高雄分院駁回上訴，經上訴於最高法院駁回上
    訴確定，於民國九十一年五月十四日入監執行，於九十二年
    二月二十八日縮短刑期執行完畢。乙○○與甲○○二人係母
    子關係，為直系血親，屬家庭暴力防治法第三條第三款所定
    之家庭成員。乙○○於九十四年七月五日晚上十一時許（起
    訴書誤載為九十四年七月六日三時許），經以電話向其母親
    甲○○索取金錢花用未果，遂於翌日凌晨三時許，前往其母
    甲○○位於在高雄市○○區○○街九八號四樓之二住處門外
    大聲喊叫，使甲○○因擔心妨害鄰居安寧而讓乙○○進入屋
    內。嗣乙○○入內後，因再度向甲○○索討金錢未果，一時
    心生不滿，竟進入廚房拿取甲○○所有之菜刀及水果刀各一
    把，嗣返回客廳即以雙手分持上揭水果刀及菜刀，以雙眼怒
    視並逼近甲○○，甲○○遂質問乙○○是否有殺害之意，並
    央求乙○○放下手中刀械，惟乙○○仍拒不放下，而以此方
    式對甲○○釋以加害生命、身體之意，使甲○○心生畏懼。
    甲○○見狀，遂即自行放置新台幣（下同）五百元於桌上，
    並轉身離開該處向警報案，致生危害於甲○○之安全。警方
    據報後，旋即於同日凌晨三時三十分許，在甲○○住處查獲
    乙○○，並當場扣得五百元及水果刀及菜刀各一把，始查知
    上情。
二、案經高雄市政府警察局小港分局告臺灣高雄地方法院檢察署
    檢察官偵查起訴。
    理  由
壹、證據能力之審認：
一、按被告以外之人於審判外之陳述，雖不符刑事訴訟法第一百
    五十九條之一至之四等四條之規定，然若當事人於審判程序
    中同意作為證據，法院審酌該言詞陳述或書面陳述作成時之
    情況，認為適當者，亦得為證據；又當事人、代理人或辯護
    人於法院調查證據時，知有刑事訴訟法第一百五十九條第一
    項不得為證據之情形，而未於言詞辯論終結前聲明異議者，
    視為有前項之同意，同法第一百五十九條之五定有明文。此
    立法意旨在於傳聞證據未經當事人之反對詰問予以核實，原
    則上先予排除。惟若當事人已放棄反對詰問權，於審判程序
    中表明同意該等傳聞證據可作為證據；或於言詞辯論終結前
    未聲明異議，基於尊重當事人對傳聞證據之處分權，及證據
    資料愈豐富，愈有助於真實發見之理念，且強化言詞辯論主
    義，使訴訟程序得以順暢進行，上開傳聞證據亦均具有證據
    能力。查本案告訴人甲○○於警詢中之陳述，係被告以外之
    人於審判外之陳述，屬傳聞法則，惟經本院依法提示予以調
    查，檢察官及被告均對此未表示異議，且經本院審酌該書面
    作成時無違法情事，應適宜為本案之證據，先此敘明。
二、告訴人甲○○於偵查中之陳述及本院準備程序之陳述，係以
    告訴人身分所為之意見陳述，均未具結，依法不得為認定被
    告犯罪事實之證據。
貳、實體審認部分：
一、訊據被告乙○○固不否認有於上開時、地持刀之事實，惟矢
    口否認有何犯行，辯稱：伊誤以為房間內有人，才拿刀子出
    來云云。經查：
（一）上揭被告前於九十四年七月五日晚上十一時許，經以電話
      向告訴人索取金錢花用未果，被告遂於翌日凌晨三時許，
      前往告訴人甲○○位於在高雄市○○區○○街九八號四樓
      之二住處門外大聲喊叫，使告訴人因擔心妨害鄰居安寧而
      讓乙○○進入屋內，而嗣乙○○入內因再度向告訴人索討
      金錢未果，乃進入廚房拿取告訴人所有之菜刀及水果刀各
      一把，嗣返回客廳手持雙刀，以雙眼怒視並逼近告訴人，
      經告訴人詢問被告是否有殺害之意及央求放下刀械未果，
      使告訴人心生畏懼，乃自行放置五百元及離開現場報警等
      情，業據告訴人於警詢中陳述明確，且與被告於警詢中供
      述：伊有到廚房拿刀，且經告訴人勸阻仍未放下等情大致
      相符。衡諸告訴人為被告之母，案發後亦不再追究被告等
      情，堪認其應無誣陷被告之意，足見其上開於警詢中之陳
      述為真。
（二）按刑法第三百零五條之恐嚇危害安全罪，並不以發生客觀
      之實害為要件，倘確以惡害相通知，不論其係以言語、文
      字或舉動為之，只須使受通知人因加害人之惡害通知，而
      心生畏懼之感即為已足。查本案被告於向其母即告訴人索
      取金錢未果後，經約三小時，遂即前往告訴人住處再次欲
      索取金錢，然因告訴人擔心被告欲以金錢購買毒品而不願
      給予，被告因而心生不滿，乃雙手各持水果刀及菜刀一把
      ，以雙眼怒視告訴人，並逐步逼近告訴人，嗣經告訴人質
      問其是否有殺害之意，且要求其放下刀械未果。雖被告於
      上開過程中均未出言，惟依當時情形，客觀上已足構成通
      知加害他人生命、身體之意，且告訴人確因心生畏懼而自
      行將五百元放置於桌上後離開，堪認在告訴人主觀上，亦
      足以構成安全之危害。
（三）雖被告辯稱：伊以為房間內有人云云。然依當時情形，其
      隨時可進入房間內查看，且被告當時係有持刀向告訴人施
      以恐嚇之行為，業經告訴人於警詢中陳述，足見被告所辯
      顯不足採。從而，本案業有上開證據可資為證，被告所辯
      均不可採，本案事證已臻明確，被告犯行洵堪認定，應依
      法論科。
二、按稱家庭暴力者，謂家庭成員間實施身體或精神上不法侵害
    之行為，家庭暴力防治法第二條第一項著有明文。查被告為
    告訴人之子，兩人具有直系血親關係，屬家庭暴力防治法第
    三條第三款所定之家庭成員，被告對告訴人施以恐嚇犯行，
    核其所為，係犯刑法第三百零五條之恐嚇危害安全罪，並屬
    家庭暴力防治法第二條第二項所稱之家庭暴力罪，應依刑法
    第三百零五條之恐嚇危害安全罪處罰。又按刑法第三百四十
    六條第一項之恐嚇取財罪，以行為人有為自己或第三人不法
    所有之意圖為構成要件。如果欠缺此項意思要件，縱令以加
    害他人之生命、身體、自由、名譽、財產之事相恐嚇，除成
    立同法第三百零五條之妨害自由罪外，要無成立恐嚇取財罪
    之餘地，最高法院五十七年度台上字第二八三二號判決可資
    參照。而本件被告於持刀恐嚇告訴人之過程，自始均未出言
    索取金錢，事後告訴人雖自行將五百元置於桌上，然被告既
    亦未取走金錢，亦未離開現場，而係在現場逗留遭前來處理
    之員警逮捕，自難僅憑被告前曾索取金錢未果之情，即遽行
    推斷被告確有恐嚇取財之意，公訴人認被告係犯刑法第三百
    四十六條之恐嚇取財罪，容有誤會，起訴法條應予變更。被
    告前因搶奪案件，經本院判處有期徒刑十月，經上訴於臺灣
    高等法院高雄分院駁回上訴，經上訴於最高法院駁回上訴確
    定，於九十一年五月十四日入監執行，於九十二年二月二十
    八日縮短刑期執行完畢等情，有臺灣高雄地方法院檢察署刑
    案資料查註紀錄表及臺灣高等法院被告前案紀錄表各一份在
    卷可憑，茲被告於上開有期徒刑執行完畢後，五年以內再犯
    有期徒刑以上之本罪，為累犯，應依累犯之規定加重其刑。
    爰審酌被告為告訴人之子，卻因索取金錢未果而持刀恐嚇，
    對被害人造成心理上之恐懼，影響個人之安全，且徒增社會
    暴戾之氣，行為不當，本應嚴懲，惟念其犯後迄今未再對告
    訴人有不法犯行，且告訴人於偵查及本院審理之時均有迴護
    被告之意，為求其家庭和諧，給予被告自新機會等一切情狀
    ，酌情量處如主文所示之刑，並諭知易科罰金之折算標準，
    以資懲儆。
三、至扣案之水果刀及菜刀兩把，係自告訴人家中取出，均非被
    告所有，而係告訴人所有，業據被告供述在卷，且經告訴人
    於警詢中陳述在卷，且非違禁物品，不得宣告沒收，自應退
    回由移案機關為適法之處理，附此敘明。
據上論斷，應依刑事訴訟法第二百九十九條第一項前段、第三百
條，刑法第三百零五條、第四十七條、第四十一條第一項前段，
罰金罰鍰提高標準條例第一條前段、第二條，判決如主文。
本案經檢察官丙○○到庭執行職務。
中　　華　　民　　國　　94　　年　　12　　月　　29　　日
                  鳳山刑事第一庭  審判長法  官  陳志銘
                                        法  官  林芳華
                                        法  官  林勇如
以上正本證明與原本無異。
如不服本判決，應於收受送達後10日內向本院提出上訴書狀。
中　　華　　民　　國　　94　　年　　12　　月　　29　　日
 　　　　　　　　　　　　　　　　       書記官  許雅惠
附錄本判決論罪科刑法條：
中華民國刑法第三百零五條
以加害生命、身體、自由、名譽、財產之事，恐嚇他人致生危害
於安全者，處二年以下有期徒刑、拘役或三百元以下罰金。
